臺灣嘉義地方法院刑事判決　　　　　　 100年度侵訴字第13號
公　訴　人　臺灣嘉義地方法院檢察署檢察官
被　　　告　0000-0000A（真實姓名年籍資料詳卷）
指定辯護人　邱創典律師
被　　　告　0000-0000B（真實姓名年籍資料詳卷）
選任辯護人　劉炯意律師
　　　　　　嚴天琮律師
上列被告等因妨害性自主案件，經檢察官提起公訴（99年度偵字
第9702號），本院判決如下：
    主  文
警詢代號0000-0000A犯共同強制性交未遂罪，處有期徒刑貳年。
緩刑伍年，緩刑期間付保護管束。
警詢代號0000-0000B犯共同強制性交未遂罪，處有期徒刑貳年。
緩刑伍年，緩刑期間付保護管束。
    事  實                                
一、A女〔民國（下同）77年生，其餘真實姓名年籍資料詳卷，
    警偵代號0000-0000〕，與B男（73年生，其餘真實姓名年籍
    資料詳卷，警偵代號0000-0000A），於99年3月24日登記結
    婚（嗣於99年9月13日離婚），C女（35年生，其餘真實姓名
    年籍資料詳卷，警偵代號0000-0000B）為B男之母親，A女於
    99年5月5日入境臺灣後，因拒絕與B男發生性行為，女為求
    傳宗接代，竟與B男共同基於強制性交之犯意，於99年8月間
    某日晚間11時許，在嘉義縣竹崎鄉某處（確實地址詳卷）房
    間內，由C女先壓住A女之身體，由B男脫掉A女之短褲及內褲
    ，再由C女強壓A女之大腿，致A女之大腿無法合攏，B男則壓
    住A女之雙手，欲強行將其生殖器插入A女之陰道，惟因B 男
    之生殖器無法勃起插入A女之陰道，B男、C女因己意終止作
    罷，以此方式對A女為強制性交未遂行為1次。
二、案經A女訴由嘉義縣警察局竹崎分局報請臺灣嘉義地方法院
    檢察署檢察官偵查起訴。
    理  由                                
壹、程序部分：
一、依性侵害犯罪防治法第12條第2項之規定，司法機關所製作
    必須公示之文書，不得揭露被害人之姓名、出生年月日、住
    居所及其他足資識別被害人身分之資訊。又本案被害人A女
    與被告B男、C女間曾為夫妻、婆媳關係，為免揭露或推論出
    被害人A女之身分，本件判決書犯罪事實欄及理由欄，關於
    被害人A女、被告B男、C女等，均僅記載其等之代號（其等
    真實姓名、年籍資料詳卷密封袋），合先敘明。
二、按現行刑事訴訟法為保障被告之反對詰問權，排除具有虛偽
    危險性之傳聞證據，以求實體真實之發見，於該法第159條
    第1項明定被告以外之人於審判外之言詞或書面陳述，除法
    律有規定者外，不得作為證據。而刑事訴訟法第159條之1至
    159條之4為傳聞法則之例外規定，被告以外之人於審判外之
    陳述，雖不符前4條之規定，但經當事人於審判程序同意作
    為證據，法院審酌該言詞陳述或書面陳述作成時之情況，認
    為適當者，亦得為證據。刑事訴訟法第159條之5第1項定有
    明文。查本判決所引用之供述證據及非供述證據，業據檢察
    官、被告B男、C女及其等辯護人於本院審理時均表示沒有意
    見（見本院卷二第98頁），本院審酌該等證據作成時之情狀
    ，並無違法或不當等情形，認為以之作為本案之證據亦屬適
    當，依上開規定，自具有證據能力。
貳、實體部分：
一、上揭犯罪事實，業據被告B男、C女於本院審理時坦承不諱。
    被告B男於本院審理時自承：伊當時有要將其尿尿的地方插
    入A女之陰道內，因為緊張的關係，而無法插入，當時被告C
    女曾因伊無法插入告訴人A女之陰道內，而罵伊笨蛋，伊尿
    尿的地方插不進A女的陰道後，便無試著再插入告訴人A女之
    陰道等語（見本院卷二第109、110頁）；被告C女於本院審
    理時亦自承：伊於99年8月某日晚上11點多，於告訴人A女與
    被告B男之房間內，由被告B男將告訴人A女之褲子脫掉，伊
    將告訴人A女之腳壓住，欲由被告B男將其生殖器插入告訴人
    A 女之陰道內，惟因被告B男之陰莖無法勃起，而無法插入A
    女之陰道內，伊遂放棄等語（見本院卷二第110、111頁），
    核與告訴人A女於本院審理時證述：當時被告C女壓住伊之腳
    ，要讓被告B男將其生殖器放入伊之陰道，但是被告B男放不
    進去等語（見本院卷二第95頁）相符。被告B男、C女自白可
    認與事實相符，足以採信。本件事證明確，被告B男、C女犯
    行可以認定，應予論罪科罰。
二、核被告B男、C女所為，均係犯刑法第221條第2項、第1項第
    1款之強制性交未遂罪。檢察官認被告B男、C女此部分犯行
    係犯刑法第221條第1項1款共同強制性交既遂罪，尚有誤會
    ，惟罪名相同，僅行為態樣有既遂及未遂之分，本院自毋庸
    引用刑事訴訟法第300條變更檢察官所引用之法條（最高法
    院87年度台上字第3234號判決意旨參照）。另按刑法第229
    條之1規定對配偶犯第221條、第224條之罪者，或未滿十八
    歲之人犯第227條之罪者，須告訴乃論。查本件告訴人A女與
    被告B男於本案行為發生時，為夫妻關係，且經告訴人A女提
    起告訴，雖告訴人A女當庭表示撤回對被告B男、C女之告訴
    等語（見本院卷二第97頁），然被告B男、C女係犯刑法第
    222條第2項、第1項第1款共同強制性交未遂罪，與上開刑法
    第229條之1規定不符，非屬告訴乃論之罪，故告訴人A女雖
    撤回對被告B男、C女之告訴，然仍應由本院應法予以審理，
    併此敘明。
三、按「中止未遂與障礙未遂之區別，在於行為人實行犯罪行為
    後之中止行為是否出於自由意志，為決定中止未遂與障礙未
    遂之區分標準，若行為人非因受外界事務之影響而出於自由
    意志，自動終止犯罪行為或防止結果之發生，無論其終止係
    出於真心悔悟、他人勸說或自己感覺恐被發覺、時機尚未成
    熟，祇須非因外界事務之障礙而使行為人不得不中止者，均
    為中止未遂，最高法院98年台上字第2391號、99年度台上字
    第3680號判決可資參照。查本件被告C女本係強押A女之腳令
    其無法合攏，欲使被告B男將其陰莖插入告訴人A女之陰道，
    嗣因被告B男緊張陰莖無法勃起，被告B男、C女見狀而未繼
    續由被告B男將其陰莖插入A女之陰道。綜此以觀，被告B男
    、C 女，因被告B男緊張陰莖無法勃起插入A女之陰道而作罷
    ，被告B男、C女顯係出於己意而中止犯行，自均應論以中止
    未遂，應依刑法第27條第1項前段減輕其刑。
四、又按刑法第59條規定：犯罪之情狀顯可憫恕，認科以最低度
    刑仍嫌過重者，得酌量減輕其刑。立法理由中指出：本條所
    謂「犯罪之情狀可憫恕」，自係指裁判者審酌刑法第57條各
    款所列事項以及其他一切與犯罪有關之情狀之結果，認其犯
    罪足堪憫恕者而言。次按刑法第59條規定，犯罪之情狀可憫
    恕者，得酌量減輕其刑，同法第57條規定，科刑時應審酌一
    切情狀，尤應注意該條10款為科刑重輕之標準，兩條適用上
    固有區別，惟所謂「犯罪之情狀」與「一切情形」云云，並
    非有截然不同之領域，於裁判上酌減其刑時，應就犯罪一切
    情狀（包括第57條所列舉之10款事項），予以全盤考量，審
    酌其犯罪有無可憫恕之事由（即判例所稱有特殊之原因與環
    境等等，在客觀上足以引起一般同情，以及宣告法定低度刑
    ，是否猶嫌過重），以為判斷。經查，被告B男與告訴人A女
    為夫妻，被告C女與告訴人A女為婆媳關係，被告B男、C女為
    求傳宗接代，違反告訴人A女之意願，對之強制性交，行為
    固有偏差，然究與一般隨機犯案、約會強暴等惡性重大之徒
    有別，兼衡被告B男、C女於本院審理時均坦承犯行，深感後
    悔，並與告訴人A女就本案達成調解，並已賠償告訴人A女新
    臺幣25萬元，此有調解筆錄1紙附卷可參，並經告訴人A女當
    庭表示願撤回對於被告B男、C女之告訴，且意願給予被告B
    男、C女緩刑之機會等語（見本院卷二第97頁），本院認被
    告B 男係輕度智能障礙之人，被告C女為使被告B男與告訴人
    A女能夠傳宗接代，而一時失慮，為本案之犯行，且因被告B
    男之陰莖無法勃起，被告B男、C女遂自行中止對於告訴人A
    女強制性交之犯行，僅為強制性交未遂1次，致罹重典，非
    無情輕法重，堪予憫恕之處，雖宣告法定最低度之刑，均猶
    嫌過重，爰各依刑法第59條規定減輕其刑。
五、爰審酌被告B男、C女均前無前科，此有臺灣高等法院被告前
    案紀錄表2份在卷可參，素行尚稱良好，被告B男為輕度智能
    障礙之人，高中畢業之智識程度，平日與父母同住，在家幫
    忙務農之家庭生活狀況；被告C女為國小畢業之智識程度，
    與先生、兒子同住，係家庭主婦之家庭生活狀況，被告B男
    、C女為求傳宗接代，竟違反告訴人A女意願而為性交未遂，
    致告訴人A女身心受創，惟念其犯後坦承犯行，深表悔意，
    並與告訴人A女達成調解，已如前述，犯後態度尚稱良好，
    兼衡被告B男、C女犯罪之動機、目的、手段、所生危害等一
    切情狀，分別量處如主文所示之刑。
六、又被告B男、C女前均未曾因犯罪受有期徒刑以上刑之宣告，
    有臺灣高等法院被告前案紀錄表2份在卷可稽，其等因一時
    失慮，致罹刑章，犯後已與告訴人A女達成調解，態度尚稱
    良好，且經告訴人A女諒解並同意給予被告B男、C女緩刑，
    而公訴檢察官亦為同意，本院認被告B男、C女經此偵審程序
    之教訓後，應知警惕而無再犯之虞，前開所宣告之刑以暫不
    執行為適當，併予宣告緩刑5年，以啟自新。並依刑法第93
    條第1項第1款規定，諭知於緩刑期間應付保護管束。
據上論斷，應依刑事訴訟法第299條第1項前段，刑法第222條第2
項、第1項第1款、第27條第1項、第59條、第74條第1項第1款、
第93條第1項第1款，判決如主文。
本案經檢察官陳則銘到庭執行職務
中    華    民    國   100    年    1     月    19    日
                  刑事第三庭審判長法  官  陳仁智  
                                  法  官  李秋瑩
                                  法  官  葉淑儀
以上正本證明與原本無異。
如不服本判決應於收受判決後10日內向本院提出上訴書狀，並應
敘述具體理由；其未敘述上訴理由者，應於上訴期間屆滿後20日
內向本院補提理由書（均須按他造當事人之人數附繕本）「切勿
逕送上級法院」。告訴人或被害人如對於本判決不服者，應具備
理由請求檢察官上訴，其上訴期間之計算係以檢察官收受判決正
本之日期為準。
中    華    民    國   100    年    1     月    19    日
                                  書記官  劉美娟  
附錄本案論罪科刑法條：
中華民國刑法第222條
（加重強制性交罪）
犯前條之罪而有下列情形之一者，處 7 年以上有期徒刑：
一、二人以上共同犯之者。
二、對未滿十四歲之男女犯之者。
三、對精神、身體障礙或其他心智缺陷之人犯之者。
四、以藥劑犯之者。
五、對被害人施以凌虐者。
六、利用駕駛供公眾或不特定人運輸之交通工具之機會犯之者。
七、侵入住宅或有人居住之建築物、船艦或隱匿其內犯之者。
八、攜帶兇器犯之者。
前項之未遂犯罰之。